【裁判字號】    95,台聲,35
【裁判日期】    950127
【裁判案由】    第三人異議之訴
【裁判全文】
最高法院民事裁定                九十五年度台聲字第三五號
    聲  請  人  丁○○○
                乙 ○ ○
                丙 ○ ○
                甲 ○ ○
                          號4.
    共      同
    訴訟代理人  蔡欽源律師
上列聲請人因與戊○○等間第三人異議之訴事件，對於中華民國
九十四年七月二十八日本院裁定（九十四年度台上字第一三八三
號），聲請再審，本院裁定如下：
    主  文
聲請駁回。
聲請訴訟費用由聲請人負擔。
    理  由
本件聲請人主張本院九十四年度台上字第一三八三號確定裁定有
民事訴訟法第四百九十六條第一項第一款適用法規顯有錯誤之再
審事由，對之聲請再審，無非以：伊之被繼承人周文宗（於前訴
訟程序進行中死亡，由聲請人承受訴訟）與相對人富利泰建設事
業股份有限公司（下稱富利泰公司）簽訂合作興建房屋契約（下
稱合建契約），約定周文宗分配取得富利泰公司所建Ａ棟Ａ戶全
棟十二層房屋，土地部分周文宗保留二五七平方公尺，餘歸富利
泰公司，則依民法第八百三十二條規定，富利泰公司為土地之地
上權人，周文宗為房屋之原始取得人。該房屋既屬周文宗所有，
法院以其屬富利泰公司所有而予拍賣，自屬無效。且依土地法第
一百零四條規定，房屋與基地不同屬一人所有，基地出賣時，地
上權人、典權人或承租人有依同樣條件優先購買之權；房屋出賣
時，基地所有權人有依同樣條件優先購買之權。出賣人未通知優
先購買權人而與第三人訂立買賣契約者，其契約不得對抗優先購
買權人。前訴訟程序台灣台北地方法院九十一年度重訴字第一一
四五號、台灣高等法院九十二年度重上字第一一二號判決均未適
用上開規定，而為不利伊之判決，原確定裁定未予糾正，適用法
規顯有錯誤等語，為其主要論據。惟查前訴訟程序第二審係認定
：周文宗與富利泰公司訂立之合建契約，依其內容觀之，就周文
宗分得之房屋部分係屬互易性質，周文宗僅取得向富利泰公司請
求移轉所有權之債權，系爭房屋屬富利泰公司所有，非由周文宗
原始取得所有權等情，而為不利周文宗之判決；而聲請人於前訴
訟程序提出之上訴第三審理由狀，雖以原第二審判決違背法令為
由，惟核其內容，實係指摘該第二審判決解釋合建契約，認定事
實之職權行使為不當，而非具體表明該第二審判決所違背之法令
及其具體內容，暨依訴訟資料合於該違背法令之具體事實，並具
體敘述為從事法之續造、確保裁判之一致性或其他所涉及之法律
見解具有原則上重要性之理由。原確定裁定因認聲請人之上訴為
不合法，予以駁回，其適用法規並無顯有錯誤情事；且依原第二
審認定之上開事實，本件亦不涉及土地法第一百零四條規定之適
用。聲請人主張原確定裁定有民事訴訟法第四百九十六條第一項
第一款之再審事由，對之聲請再審，難認有理由。
據上論結，本件聲請為無理由。依民事訴訟法第九十五條、第七
十八條，裁定如主文。
中    華    民    國  九十五  年    一    月  二十七  日
                      最高法院民事第五庭
                          審判長法官  吳  啟  賓
                                法官  高  孟  焄
                                法官  謝  正  勝
                                法官  劉  福  來
                                法官  吳  謀  焰
      本件正本證明與原本無異
                                      書  記  官
中    華    民    國  九十五  年    二    月   十五   日
                                                Ａ


司法院資訊處製作；財團法人民間司法改革基金會備份。
